【裁判字號】    98,聲再,26
【裁判日期】    980217
【裁判案由】    聲請再審
【裁判全文】
臺灣高等法院臺中分院刑事裁定          98年度聲再字第26號
    再審聲請人
    即受判決人  甲○○
上列聲請人因妨害名譽案件，對於本院98年度上易字第31號，中
華民國98年1月21日第二審確定判決（第一審判決：台灣台中地
方法院97年度易字第3824號，起訴案號：台灣台中地方法院檢察
署97年度偵字第13622號），聲請再審，本院裁定如下：
    主  文
再審之聲請駁回。
    理  由
一、聲請意旨略以：
（一）聲請人不服第一審有罪判決而於法定上訴期間內聲明上訴
      之上訴理由如下：（1）原審證人均與告訴人陳志鵬具有
      特定關係，參照上訴人於97年10月31日向原審法院提出之
      答辯狀，所附陳志鵬恐嚇、教唆、威脅張國豐偽證之事證
      ，足認上開證人之證言，定有遭受威脅而為不實之陳述，
      原審竟採為判罪基礎，其判決應認有違經驗法則。（2）
      上訴人於偵查中具狀聲請檢察官傳喚證人，以證明陳述書
      所載內容均為真實，但檢察官竟未傳訊，原審亦未調查而
      逕為判決，自有調查不週之違法。（3）96年8月19日上午
      11時許，上訴人並無外出，而在彰化自家工廠工作，有洪
      安益前來工廠可證，原審調查時雖傳其為證，但因事隔甚
      久，業已記憶不清，故證稱；「我不知道，但我有寫日記
      」，又說：「確定是週日」，原審為何不令其回去看清日
      記後再度作證，而逕為判決，自亦屬調查不週，而得為上
      訴之理由。（4）上訴人於原審審理中，曾聲請原審法院
      向台中市南屯區公所調取96年9月13日下午，該所調解委
      員會之錄影帶，以明上訴人有無於室外散發陳訴書，但原
      判決竟推測該錄影帶已不存在，而未函查逕為判決，應認
      有應調查而未調查之違法。（5）上訴人96年8月19日上午
      11時許並無前往台南縣善化鎮金玉堂書局門口散發前述陳
      訴書之事實，檢察官並未舉證證明上訴人於該時、地發放
      陳訴書，其他又無積極證據足認上訴人有此行為，原審遽
      為上訴人有罪之判決，顯有違誤。原判決固以證人楊掌裕
      證稱有二人在散發，但不能證明其中一人為上訴人，其提
      出之現場相片，又無上訴人在內，其無積極證據足證上訴
      人有此犯行甚明。（6）96年9月13日下午2時許，上訴人
      前往台中市南屯區公所調解委員會接受調查，於調解室內
      將陳訴書發給調解委員及主辦人員，該調解室係在五樓，
      除當事人、主辦人及調解委員之外，並無其他人在場，告
      訴人之指訴顯然虛構事實誣賴。依據上揭理由，足認上訴
      人之上訴已有敘述具體理由，原確定判決認聲請人所提上
      訴理由非屬具體理由，而依刑事訴訟法第367條、第372條
      規定不經言詞辯論而為判決，致各該足生影響於判決之重
      要證據漏未參酌，損害聲請人之利益，為特依刑事訴訟法
      第421條之規定聲請再審。
（二）第一審為上訴人有罪判決，無非以：「甲○○因不滿參加
      陳志鵬所開設之『湯尼英日語補習班』未獲得預期之成效
      ，竟基於意圖散佈於眾之接續犯意，先後於民國96年8月
      19日上午11時許及96年9月13日下午2時許，分別在台南縣
      善化鎮之金石堂書局及台中市南屯區公所調解委員會，散
      佈內容載有『TONY CHEN是個害群之馬，披著狼皮假仁慈
      的教育工作者、靠著保證班的名譽在外到處招搖撞騙、
      平常TONY CHEN在電視上或任何場合滿口慈悲、作公益慈
      善活動、假弱勢、偽善，假善人…』等內容之宣傳單，向
      不特定之人不實指摘純涉陳志鵬私德，且足以毀損其名譽
      之事」等為理由，惟聲請人交付給調解委員會之陳訴書固
      寫有上述內容，但皆實在，一般補習班一堂課100至200元
      ，湯尼補習班以保證班為由騙使學員參加，一堂課高達
      600元，騙到手後卻以租期屆滿為由停止上課又不退費，
      其非靠著保證班名義招搖撞騙，如何解釋，又湯尼陳在電
      視上或公共場所均聲言其認真做公益，但卻騙取學員高學
      費，謂其偽善、假善人豈有未當。湯尼陳因先天性染色體
      異常的緣故，養成女性化行為，其利用權勢強求蘇助理為
      其脫光按摩應屬色情行為、虐待助理，因此陳訴書所指稱
      之內容均為事實，事證昭彰，依刑法第310條第3項及第
      311條第3項規定自屬不罰。且湯尼陳於2001年公開在新聞
      媒體前親吻副總統呂秀蓮之照片，表示其愛上呂副總統，
      為打知名度百般擾亂、侮辱呂秀蓮，由此可見湯尼陳心術
      不正，行為卑劣，其滿口慈悲、慈善，純屬虛假，故屬假
      弱勢、偽善、假善人無誤。上開新證據足認陳訴書之內容
      為真實，且湯尼陳之行為，有違反公序良俗，且與公共利
      益有關，為可受公評之事，陳訴書中，予以適當、保留之
      評論，自不為罪，故爰依刑事訴訟法第420條第1項第6款
      之規定聲請再審云云。
二、按刑事訴訟法第420條第1項第6款所謂發現確實之新證據，
    係指該證據於事實審法院判決前已經存在，為法院、當事人
    所不知，不及調查斟酌，至其後始行發現，且就證據本身形
    式上觀察，固不以絕對不須經過調查程序為條件，但必須顯
    然可認為足以動搖原有罪確定判決，而為受判決人無罪、免
    訴、免刑或輕於原判決所認罪名之判決者為限。故受理聲請
    再審之最後事實審法院，應就聲請再審理由之所謂「新證據
    」，是否具備事實審判決前已經存在，為法院、當事人所不
    知，事後方行發現之「嶄新性」，及顯然可認足以動搖原有
    罪確定判決，應為無罪、免訴、免刑或輕於原判決罪名之「
    顯然性」二要件，加以審查，為判斷應否准予開始再審之準
    據（最高法院41年台抗字第1號判例、85年度台抗字第308號
    裁判要旨參照）。又不得上訴於第三審法院之案件，其經第
    二審確定之有罪判決，如就足生影響於判決之重要證據漏未
    審酌，得為受判決人之利益聲請再審，固為刑事訴訟法第
    421條所規定，所謂「漏未審酌」乃指第二審判決前已發現
    而提出之證據，未予審酌而言，苟被捨棄之證據，已於理由
    內敘明其捨棄之理由者，即非漏未審酌。又所謂「重要證據
    」，係指該證據就本身形式上觀察，固不以絕對不須經過調
    查程序為條件，但必須顯然可認為足以動搖原有罪確定判決
    ，而為受判決人應受無罪、或免訴、或輕於原審所認定之罪
    名方可，如不足以推翻原審所認定罪刑之證據，即非足生影
    響於原判決之重要證據。又法院認為無再審理由者，應以裁
    定駁回之，刑事訴訟法第434條第1項亦有明文。
三、經查，原確定判決認定再審聲請人犯有妨害名譽罪，再審聲
    請意旨固以前揭理由認原確定判決對聲請意旨所列之證據漏
    未審酌等語。惟查（一）再審聲請人以原確定判決之採證方
    法有違證據法則、論理法則、經驗法則，該證據於當時已存
    在而為原審所未注意者，而依刑事訴訟法第420條第1項第6
    款聲請再審，然該條之所謂「新證據」，必須具備事實審判
    決前已經存在，為法院、當事人所不知，事後方行發現之「
    嶄新性」，及顯然可認足以動搖原有罪確定判決，應為無罪
    、免訴、免刑或輕於原判決罪名之「顯然性」二要件，而由
    聲請人之聲請意旨觀之，其並未提出具有「嶄新性」及「顯
    然性」之「新證據」，而足使其受無罪、免訴、免刑或輕於
    原判決所認罪名之判決者，是以再審聲請人所持之理由毫無
    足取，凡此均不足以動搖原確定判決，而為受判決人有利之
    判決，亦查無刑事訴訟法第420條第1項其餘各款事由，難以
    憑為再審之聲請，依本法第434條規定，其再審之聲請為無
    理由。（二）再審聲請人所提出之上揭事證，業經本院於原
    確定判決書之理由中詳細說明其據以認定之理由及所採之證
    據，至於再審聲請人所提出對其有利之證據，業經本院於原
    確定判決書中本其自由心證予以取捨及判斷，再審聲請人對
    此雖持相異評價，然並不能以此為由聲請再審，亦不得以此
    而認本件有足生影響於判決之重要證據漏未審酌者，是本院
    所為上揭判決並無重大錯誤，亦不得以此為由提起再審之訴
    ，核再審聲請人之聲請，並不符合刑事訴訟法第421條「重
    要證據漏未審酌」之要件。（三）綜上所述，再審聲請意旨
    並不足以動搖原判決關於再審聲請人妨害名譽罪之認定基礎
    ，亦查無刑事訴訟法第420條第1項各款所列情形，依上開說
    明，再審聲請人聲請再審，為無理由，應予駁回。
四、據上論斷，依刑事訴訟法第434條第1項，裁定如主文。
中    華    民    國    98    年    2     月    17    日
              刑事 第 六 庭 審判長法  官  李  文  雄
                                  法  官  邱  顯  祥
                                  法  官  林  靜  芬
以上正本證明與原本無異。
不得抗告。
                                  書記官  廖  次  芬
中    華    民    國    98    年    2     月    18    日


司法院資訊處製作；財團法人民間司法改革基金會備份。
